【裁判字號】    98,易,1976
【裁判日期】    980831
【裁判案由】    詐欺
【裁判全文】
臺灣臺北地方法院刑事判決              98年度易字第1976號
公  訴  人  臺灣臺北地方法院檢察署檢察官
被      告  甲○○
上列被告因詐欺案件，經檢察官聲請簡易判決處刑（98年度偵字
第9765、11762、12415號）及移送併辦（臺灣板橋地方法院檢察
署98年度偵字第 14271號、臺灣臺北地方法院檢察署98年度偵字
第 16977號），本院認不宜以簡易判決處刑，改依通常程序審理
，被告於準備程序進行中就被訴事實為有罪之陳述，經合議庭裁
定改行簡式審判程序，本院判決如下：
    主  文
甲○○幫助共同意圖為自己不法之所有，以詐術使人將本人之物
交付，處有期徒刑月，如易科罰金，以新臺幣壹仟元折算壹日
。
    事  實
一、甲○○明知申辦金融帳戶使用乃輕而易舉之事，故無正當理
    由徵求他人提供金融帳戶者，極易利用該等帳戶為與財產有
    關之犯罪工具，而可預見金融帳戶提供他人使用將幫助他人
    實施詐欺犯罪，惟仍基於縱有人以其金融帳戶實施詐欺犯罪
    亦不違背其本意之幫助犯意，於民國九十八年二月間某時，
    在不詳地點將其所有如附表所示之帳戶存摺、金融卡及密碼
    ，提供真實姓名年籍不詳之成年人，藉以幫助該人與其他真
    實姓名年籍亦不詳之成年人為詐欺取財犯行。嗣該等不詳成
    年人即共同基於意圖為自己不法所有之犯意聯絡：
  (一)由其中某不詳成年人於同年月二十四日下午五時五十七分許
    ，假冒雅虎奇摩拍賣網站之賣家，撥打電話向洪鈺玟佯稱：
    洪鈺玟當時以ＡＴＭ轉帳，設定為分期付款，故每月由洪鈺
    玟帳戶扣款，其會協助通知玉山銀行，而該行可能稍後會與
    洪鈺玟聯絡云云，繼而由另名不詳成年人自稱玉山銀行客服
    人員，以電話向洪鈺玟佯稱：帳戶有問題，需操作自動櫃員
    機，將新臺幣（下同）二萬九千九百八十九元匯至指定帳戶
    云云，使洪鈺玟不疑有他而陷於錯誤，旋依指示操作自動櫃
    員機，而於同日下午六時二十七分許，自其帳戶匯款二萬九
    千九百八十九元至如附表編號一所示之帳戶後，該不詳成年
    人續以：匯款不應該成功，之後會將匯出之款項再轉回洪鈺
    玟之帳戶為由，要求洪鈺玟前往臺北縣土城市○○路○段一
    九一號之「統一超商」，提領十萬元現款，存入指定帳戶，
    洪鈺玟仍不疑有詐，旋依指示如數提領款項，並先後於同日
    下午七時十分許、七時十二分許、七時十五分許、七時十六
    分許，分別將三萬元、三萬元、三萬元、一萬元存入如附表
    編號二所示之帳戶後，上開款項旋遭其中某不詳成年人提領
    一空。嗣洪鈺玟發覺有異，始知受騙而報警處理。
  (二)復由其中某不詳成年人於同年月二十四日下午六時十五分許
    ，撥打電話向董曉雲佯稱：董曉雲在雅虎奇摩網站購物分期
    付款條件錯誤，需操作自動櫃員機確認餘額並取消約定轉帳
    云云，使董曉雲陷於錯誤，旋依指示操作自動櫃員機，以致
    於同日下午六時四十五分許，自其帳戶匯出二萬九千九百八
    十八元之款項至如附表編號一所示之帳戶後，旋遭其中某不
    詳成年人提領一空。嗣董曉雲發覺有異，始知受騙而報警處
    理。
  (三)又由其中某不詳成年人於同年月二十四日下午七時許，撥打
    電話向徐慧貞自稱係雅虎奇摩拍賣網站客服人員，佯以：徐
    慧貞在該網站購物時，因設定付款方式有誤，由一次付清變
    為分期付款，為免造成損失，需操作自動櫃員機取消分期付
    款設定云云，使徐慧貞陷於錯誤，旋依指示前往臺北市中山
    區○○○路與長春路口操作自動櫃員機，以致於同日下午七
    時七分許，自其帳戶匯款二萬九千九百八十七元至如附表編
    號一所示之帳戶後，旋遭其中某不詳成年人提領一空。嗣徐
    慧貞發覺有異，始知受騙而報警處理。
  (四)再由其中某不詳成年人於同年月二十五日下午約七時許，撥
    打電話向陳琬樺自稱係雅虎奇摩拍賣網站客服人員，佯以：
    陳琬樺在該網站購物時，扣款設定錯誤，將每月自動扣款帳
    戶設定為約定帳戶，臺灣銀行客服人員會去電協助取消約定
    帳戶服務云云，繼而由另名不詳成年人自稱「臺灣銀行電子
    資訊處夜間值班主任黃晨洋」，以電話指示陳琬樺先查閱帳
    戶餘額，再操作郵局自動櫃員機加以更改云云，使陳琬樺陷
    於錯誤，旋依指示前往臺南市○○街郵局操作自動櫃員機，
    以致於同日下午七時四十三分許，自其帳戶匯出二萬九千九
    百八十九元之款項至如附表編號三所示之帳戶後，旋遭其中
    某不詳成年人提領一空。嗣陳琬樺驚覺受騙而報警處理。
  (五)復由其中某不詳成年人於同年月二十五日下午七時五十七分
    許，撥打電話向陳衍志佯稱：陳衍志之前在露天拍賣網站購
    物時，誤為分期付款，致帳戶每月會自動扣款一千五百四十
    元，需操作自動櫃員機才能取消云云，使陳衍志陷於錯誤，
    旋依指示前往臺中市○○路○段之統一超商內操作自動櫃員
    機，以致於同日下午十時一分許，自其帳戶匯款九千九百八
    十七元至如附表編號四所示之帳戶後，旋遭其中某不詳成年
    人提領一空。嗣陳衍志發覺有異，始知受騙而報警處理。
  (六)再由其中某不詳成年人於同年月二十五日下午九時許，撥打
    電話向傅怡婷佯稱：傅怡婷之前匯款帳號誤為十二期分期款
    帳號，需操作自動櫃員機加以取消云云，使傅怡婷陷於錯誤
    ，旋前往苗栗縣竹南鎮○○路一二號一樓竹南園區渣打銀行
    自動櫃員機，依指示操作，以致於同日下午九時三十七分許
    ，自其帳戶匯出二萬九千九百八十六元之款項至如附表編號
    四所示之帳戶後，旋遭其中某不詳成年人提領一空。嗣傅怡
    婷發覺有異，始知受騙而報警處理。
  (七)另由其中某不詳成年人於同年月二十五日下午九時許，撥打
    電話向楊上玄佯稱：楊上玄之前在網路購物付款有問題，轉
    為分期付款云云，繼而由另名不詳成年人以電話自稱郵局主
    任，要求楊上玄依指示操作自動櫃員機，使楊上玄陷於錯誤
    ，旋前往高雄縣鳳山市○○路澄清湖郵局自動櫃員機，依指
    示操作，以致於同日下午九時四十分許，自其帳戶匯出一萬
    七千九百九十六元之款項至如附表編號四所示之帳戶後，旋
    遭其中某不詳成年人提領一空。嗣楊上玄發覺有異，始知受
    騙而報警處理。
  (八)復由其中某不詳成年人於同年月二十五日下午九時許，假冒
    網路賣家，撥打電話向林巧庭佯稱網路購物轉帳有問題云云
    ，繼而由另名不詳成年人自稱臺新銀行客服人員，以電話向
    林巧庭謊稱將協助沖銷分期付款餘額云云，要求林巧庭操作
    自動櫃員機查詢帳戶餘額，使林巧庭不疑有他而陷於錯誤，
    旋依指示操作自動櫃員機，而於同日下午九時三十八分許，
    自其帳戶匯款二萬九千九百八十九元至如附表編號四所示之
    帳戶後，旋遭其中某不詳成年人提領一空。嗣林巧庭發覺受
    騙而報警處理。
二、案經洪鈺玟、董曉雲、徐慧貞訴由臺北市政府警察局信義分
    局報請臺灣臺北地方法院檢察署檢察官偵查後聲請簡易判決
    處刑，暨陳琬樺訴由臺北縣政府警察局三重分局報請臺灣板
    橋地方法院檢察署檢察官移送併辦，及傅怡婷、林巧庭、楊
    上玄、陳衍志訴由臺北市政府警察局松山分局報請臺灣臺北
    地方法院檢察署檢察官移送併辦，本院認不宜以簡易判決處
    刑，改依通常程序審理。
    理  由
一、前揭事實，業據被告甲○○於本院審理時坦承不諱，並經告
    訴人洪鈺玟、董曉雲、徐慧貞、陳琬樺、傅怡婷、林巧庭、
    楊上玄及陳衍志於警訊時指訴綦詳，且有如附表所示之帳戶
    開戶資料暨交易明細、自動櫃員機交易明細表附卷可稽。本
    件事證明確，被告犯行洵堪認定，應予依法論科。
二、查被告基於幫助之犯意，提供其所有如附表所示之帳戶存摺
    、金融卡及密碼與不詳成年人，藉以幫助該人夥同其他不詳
    成年人以詐術使告訴人陷於錯誤，而分別匯款至各該帳戶，
    核其所為，係犯刑法第三百三十九條第一項、第三十條第一
    項之詐欺取財罪之幫助犯。其幫助該等不詳成年人為詐欺犯
    行，該等不詳成年人間有犯意聯絡及行為分擔，應論以共同
    正犯。再按連續幫助與幫助連續為不同之犯罪態樣，如基於
    概括犯意，多次幫助他人犯罪，為連續幫助，該幫助者有多
    次犯罪行為，而如以一幫助行為，幫助他人連續犯罪，則為
    幫助連續，就幫助犯而言，僅有一次犯罪行為（最高法院八
    十七年度臺上字第三八六五號判決意旨參照）。而九十四年
    二月二日修正公布、九十五年七月一日起施行之刑法，其中
    第五十六條連續犯之規定業經刪除，行為人之數犯罪行為，
    於新法施行後，固應予分論併罰，惟如行為人僅以一次幫助
    行為，而為他人之數犯罪行為提供助力，因僅有一次幫助犯
    罪行為，仍應僅成立單一之幫助犯。本案被告同時將如附表
    所示之帳戶提供他人，而為他人之數詐欺取財犯行提供助力
    ，被告既僅為一次幫助行為，揆諸前揭說明，自應成立單一
    之幫助犯，併此敘明。又其係幫助他人犯前開罪名，依刑法
    第三十條第二項之規定，按正犯之刑減輕之。臺灣板橋地方
    法院檢察署檢察官移送併辦之告訴人陳琬樺遭詐騙匯款至如
    附表編號三所示之被告帳戶（九十八年度偵字第一四二七一
    號）及臺灣臺北地方法院檢察署檢察官移送併辦之告訴人傅
    怡婷、林巧庭、楊上玄、陳衍志遭詐騙分別匯款至如附表編
    號四所示之被告帳戶（九十八年度偵字第一六九七七號），
    與本案起訴經論罪部分，係單純一罪，為起訴效力之所及，
    本院自得併予審究。爰審酌被告雖無前科，素行良好，然身
    為智慮健全之成年人，竟任意將帳戶提供不詳人士使用，危
    害社會治安及金融交易安全，徒增告訴人尋求救濟之困難，
    使犯罪追查趨於複雜，危害告訴人之財產權益，而被告雖迄
    未賠償告訴人所受損害，然其尚非策劃及主導詐欺犯罪之人
    ，犯後復坦承犯行，知所悔悟，態度良好等一切情狀，量處
    如主文所示之刑，並諭知易科罰金之折算標準。
據上論斷，應依刑事訴訟法第四百五十二條、第二百七十三條之
一第一項、第二百九十九條第一項前段，刑法第三十條第一項前
段、第二項、第二十八條、第三百三十九條第一項、第四十一條
第一項前段，刑法施行法第一條之一第一項、第二項前段，判決
如主文。
本案經檢察官柯木聯到庭執行職務
中    華    民    國    98    年    8     月    31    日
                  刑事第八庭法  官  陳芃宇
以上正本證明與原本無異。
如不服本判決應於收受送達後10日內向本院提出上訴書狀，並應
敘述具體理由；其未敘述上訴理由者，應於上訴期間屆滿後20日
內向本院補提理由書（均須按他造當事人之人數附繕本）「切勿
逕送上級法院」。告訴人或被害人如對於本判決不服者，應具備
理由請求檢察官上訴，其上訴期間之計算係以檢察官收受判決正
本之日期為準。
                           書記官  徐鶯尹
中    華    民    國    98    年    9     月    3     日
附表：
┌──┬────────┬──────┬────┐
│編號│被告開戶銀行名稱│被告帳戶帳號│匯入款項│
│    │                │            │之告訴人│
├──┼────────┼──────┼────┤
│ 一 │華僑銀行復興分行│００九００二│洪鈺玟、│
│    │（現已改制為花旗│五０一四五四│董曉雲、│
│    │商業銀行復興分行│一九        │徐慧貞  │
│    │）              │            │        │
├──┼────────┼──────┼────┤
│ 二 │中國信託商業銀行│二六六五四０│洪鈺玟  │
│    │新莊分行        │二０二二五四│        │
├──┼────────┼──────┼────┤
│ 三 │臺北富邦商業銀行│七一六一六八│陳琬樺  │
│    │正義分行        │００五四八八│        │
├──┼────────┼──────┼────┤
│ 四 │合作金庫商業銀行│０九六九七六│傅怡婷、│
│    │永吉分行        │五四五五四八│林巧庭、│
│    │                │一          │楊上玄、│
│    │                │            │陳衍志  │
└──┴────────┴──────┴────┘
附錄本案論罪科刑法條：
中華民國刑法第三百三十九條第一項
意圖為自己或第三人不法之所有，以詐術使人將本人或第三人之
物交付者，處五年以下有期徒刑、拘役或科或併科一千元以下罰
金。


司法院資訊處製作；財團法人民間司法改革基金會備份。
